【裁判字號】    90,上訴,85
【裁判日期】    891109
【裁判案由】    違反臺灣地區與大陸地區人民關係條例等
【裁判全文】
臺灣高等法院臺中分院刑事判決                        九十年度上訴字第八五號
      上  訴  人
      即  被  告  乙○○
右上訴人因違反臺灣地區與大陸地區人民關係條例案件，不服臺灣彰化地方法院八十
九年度訴字第一○二二號中華民國八十九年十一月九日第一審判決（起訴案號：臺灣
彰化地方法院檢察署八十九年度偵字第三五六號），提起上訴，本院判決如左：
      主  文
上訴駁回。
      事  實
一、乙○○明知大陸地區人民非經主管機關許可，不得進入台灣地區，竟與姓名、年
    籍不詳綽號「阿講」之成年男子基於共同之犯意聯絡與行為分擔，共謀安排使大
    陸地區人民非法偷渡進入台灣地區工作，以牟取不法利益，進而由「阿講」分別
    以人民幣二萬五千元至三萬元不等之代價，於八十八年十二月二十八日凌晨安排
    陳恩（於警訊中以陳明應訊）、陳祖松、倪梅華等三名大陸地區人民自福建省平
    潭縣某處海邊搭乘漁船偷渡至台灣地區某不詳海邊上岸，並由明知上開三人係未
經依法申請許可偷渡入境之大陸地區人民之乙○○，於同年月二十九日凌晨四時
    駕駛車號ＢＷ─五二三號計程車，負責在中途台中接應搭載上開三名大陸地區人
    民至台南火車站，而使該三名大陸地區人民非法進入台灣地區並使之隱避，旋於
    同年月二十九日上午六時十分許，乙○○駕駛上揭車輛行經國道一號高速公路員
    林收費站前時，經警攔車盤檢，而查獲上情。
二、案經內政部警政署國道公路警察局第三警察隊報請台灣彰化地方法院檢察署檢察
    官偵查起訴。
      理  由
一、訊據被告乙○○（以下簡稱被告）固坦承於右揭時、地駕駛計程車接運大陸偷渡
    客之事實不諱，惟矢口否認有參與共謀使大陸地區人民非法進入台灣地區之犯行
    ，辯稱：係一名綽號「阿講」之人打電話予伊，要伊至台中澄清醫院前載人到台
    南，代價是七千五百元，到達後有一台藍色廂型車，車上二人即將該三名大陸客
    帶到伊車上，渠等上車後要伊幫忙打電話，伊始知是大陸偷渡客，伊非負責接應
    之連絡人云云。惟查，本件陳恩、陳祖松、倪梅華等三人係非法進入台灣地區之
    大陸人民，為違反國家安全法之犯人一節，業據上開三人於警訊及台灣彰化地方
    法院檢察署檢察官偵查中供認明確。又證人倪梅華於偵查中證稱：偷渡來台之代
    價是三萬元人民幣，本來約定到台灣打電話回去，家人才付款，但如拿到我的印
    花卡，也可以向我家人收錢等語；證人陳祖松證稱：沒有付錢給司機，因包括在
    偷渡的費用裡，偷渡費用是我們到台灣後，家人才付的；有請司機替我打電話回
    家報平安等語；證人陳恩證稱：沒有再交付車資給被查獲之計程車司機，只交給
    他一張大陸蛇頭給我的編號卡；有向司機借行動電話打電話回家，要家人準備錢
    付款等語；而被告於偵查中自承：0000000000號、00000000
    00號、000000000號、0000000000轉三一號、00000
    00000轉三一號電話係伊將電話借給大陸客使用，由他們自己打出去的，但
    易付卡是「阿講」拿給伊的等語。按偷渡集團之所以甘冒風險安排大陸地區人民
    非法入境台灣，無非為牟取高額之偷渡費用，而由倪梅華、陳祖松、陳恩所為上
    開證詞可知，彼等於偷渡前均領有由偷渡集團發給之印花卡一張，抵達台灣之後
    將卡片交予接應之人以便憑卡向其家人取款，或由彼等抵台後以電話聯絡家人付
    款，而就陳恩上車之後旋即向被告借行動電話向家人聯絡付款事宜，並將其所持
    有之卡片交予被告一節以觀，被告顯係偷渡集團中負責接應之人，非僅是單純受
    雇載運；且被告若非事先知情並參與本案，「阿講」之人何敢放心將該三名大陸
    偷渡客交予被告，而不怕被告發覺後報警處理？復參以「阿講」事先將易付卡行
    動電話交被告使用，及該三名大陸地區人民於上車後或即向被告借行動電話使用
    或請求被告幫忙撥打等情，益見被告並非臨時排班受僱之人，再證人陳恩復證稱
    有聽到司機對伊說前二天有人載偷渡客被警察抓，說這樣才不會被抓等語，足徵
    被告確係事前與綽號「阿講」共謀，並負責擔任偷渡客上岸後之接應工作無訛，
    被告所為上開辯解，顯係飾卸諉責之詞，不足採信，是以本件事證已臻明確，被
    告犯行堪予認定。
二、核被告所為，係違反台灣地區與大地區人民關係條例等十五條第一款規定，應依
    同條例第七十九條第一項使大陸地區人民非法進入台灣地區罪論處，並又觸犯刑
    法第一百六十四條第一項之藏匿人犯罪。被告與綽號「阿講」之成年男子間，互
    有犯意聯絡及行為分擔，為共同正犯。被告所犯上開二罪有方法結果之牽連關係
    ，應從一重之使大陸地區人民非法進入台灣地區罪處斷。又藏匿人犯罪及臺灣地
    區與大陸地區人民關係條例第七十九條違反第十五條第一款規定，使大陸地區人
    民非法進入台灣地區罪，均係侵害國家法益之罪，無論其以一行為為藏匿人犯，
    或使大陸地區人民非法進入台灣地區之人數多寡，均僅成立一罪，不以其藏匿之
    人犯，或使大陸地區人民非法進入台灣地區之人數計其罪數。原審持同一見解，
    適用台灣地區與大地區人民關係條例第十五條第一款、第七十九條第一項，刑法
    第十一條前段、第廿八條、第五十五條、第一百六十四條第一項，罰金罰鍰提高
    標準條例第一條前段，並審酌被告犯罪之動機、方法、手段、所生危害暨犯罪後
    之態度及其於本件犯行中所佔地位等一切情狀，量處被告有期徒刑十月，認事用
    法，核無不合，量刑亦稱妥適。被告上訴意旨，否認犯罪，指摘原判決不當，為
    無理由，應予駁回。
據上論結，應依刑事訴訟法第三百六十八條，判決如主文。
本案經檢察官甲○○到庭執行職務。
中      華      民      國    九十      年      二      月    二十七    日
                                臺灣高等法院臺中分院刑事第一庭
                                      審判長法  官  陳  紀  綱
        法  官  陳  登  源
                                            法  官  蕭  錦  鍾
右正本證明與原本無異。
如不服本判決應於收受送達後十日內向本院提出上訴書狀，其未敘述上訴之理由者並
得於提起上訴後十日內向本院補提理由書（均須按他造當事人之人數附繕本）。
                                            書記官  蘇  昭  文
中      華      民      國    九十      年      二      月    二十九    日
附錄論罪科刑法條
台灣地區與大陸地區人民關係條例第十五條第一款
使大陸地區人民非法進入臺灣地區。
臺灣地區與大陸地區人民關係條例第七十九條第一項
違反第十五條第一款規定者，處五年以下有期徒刑、拘役或科或併科新台幣五十萬元
以下罰金。
刑法第一百六十四條第一項
藏匿犯人或依法逮捕拘禁之脫逃人或使之隱避者，處二年以下有期徒刑、拘役或五百
元以下罰金。
                                                                        Ｄ


司法院資訊處製作；財團法人民間司法改革基金會備份。
